臺灣桃園地方法院刑事判決　　　　　　　 93年度訴字第784號
公　訴　人　臺灣桃園地方法院檢察署檢察官
被　　　告　乙○○
　　　　　　　　　　國民
　　　　　　　　　　現羈押於臺灣桃園看守所
選任辯護人　呂福元律師
被　　　告　丙○○
　　　　　　　　　　國民
指定辯護人　本院公設辯護人甲○○
上列被告等因毒品危害防制條例等案件，經檢察官提起公訴（93
年度偵字第4506號），本院判決如下：
    主  文
乙○○殺人未遂，處有期徒刑拾年。又竊盜，處有期徒刑拾月。
應執刑有期徒刑拾年陸月。
丙○○共同連續販賣第一級毒品，累犯，處無期徒刑，褫奪公權
終身。扣案如附表編號一之、、、編號二之、編號三之
、所示之物，均沒收銷燬。如附表編號一之，編號三之
所示之物，均沒收。販賣毒品所得財物新台幣參萬零陸佰元沒收
之，如全部或一部不能沒收時，以其財產抵償之。
    事  實
一、緣乙○○疑似長期罹患躁鬱症，又染上毒癮，因屢次發現丙
    ○○所販賣之毒品海洛因加入過多葡萄糖致成份不純、份量
    不足，因而生怨懟之心。九十三年三月十八日早上某時、下
    午一時許，及晚上六時許，分別以五百元、三百元及一千元
    代價，向丙○○購買海洛因毒品各一次，經施打後均仍無解
    癮之感覺，竟起殺害丙○○之犯意，遂持所有之水果刀一把
    ，駕駛車號ＨＪ－６３８６號自用小客車，於同日夜間十一
    時許，至丙○○前述住處，佯稱欲再購買海洛因，並表示借
    用廁所，丙○○不疑有他，遂開門讓乙○○進入屋內，乙○
    ○即趁丙○○走向屋內房間欲拿海洛因背對乙○○之際，自
    後以左手摀住丙○○嘴巴，使之無法出聲，右手持前述水果
    刀刺殺丙○○背部兩刀，丙○○不支倒地後，乙○○又持丙
    ○○房間床上之棉被摀住丙○○口鼻，因見丙○○掙扎，復
    持同把水果刀刺殺其胸部兩刀，及劃切丙○○之頸部至少兩
    刀，造成丙○○受有頸部割裂傷合併氣管及咽喉斷裂（長十
    五公分、深三公分）、雙側氣血胸等身體傷害。丙○○自知
    難逃而裝死，乙○○誤認丙○○已死亡，方停止其殺害行為
    ，丙○○因而倖免於難。劉荃芩於殺害丙○○未遂後，另行
    起意，意圖為自己不法之所有，竊取丙○○所有，置放於房
    間抽屜內之紙鈔及硬幣現金約一萬一千元，及床頭旁之海洛
    因二大包、十幾小包，及一小顆安非他命（總重量不詳），
    得手後即逃逸至汽車旅館內施打其所竊得之海洛因，並花用
    所竊得之金錢，另將所著染有血跡之灰色夾克及前述水果刀
    分別丟棄於道路旁。丙○○見乙○○離去，打電話通知其子
    黃執宇回家，並告知係遭乙○○殺害，經黃執宇報警，為警
    於九十四年三月二十日上午十時三十分許，於乙○○位於桃
    園縣八德市榮友一村六號之住處查獲乙○○，並經同意下自
    乙○○身體搜索扣押前述所竊得如附表編號二所示之物，及
    扣押乙○○殺害丙○○時所穿著染有血跡之藍色牛仔褲、休
    閒鞋，及經丟棄尋回之灰色夾克一件，水果刀一把因尋獲不
    著，顯已滅失。
二、丙○○曾因違反廢止前麻醉藥品管理條例案件及藥事法，經
    法院分別判處有期徒刑，並定執行刑六年六月，於民國八十
    九年二月九日縮刑期滿執行完畢。丙○○及其子黃執宇（另
    行告發），明知海洛因為毒品危害防制條例第二條第二項第
    一款所管制之第一級毒品，不得販賣。竟意圖營利，基於共
    同販賣第一級毒品海洛因之概括犯意，自民國九十三年一月
    中旬起，至同年三月十八日止，在其桃園縣平鎮市○○路四
    ○六巷二十三號住處，平均每兩日，以一包海洛因新臺幣（
    以下同）五百元之代價，連續販賣第一級毒品海洛因予施用
    海洛因成癮之劉荃芩。另於同年四月中旬某日起，至七月五
    日止，在其前述住處或於當日相約之桃園縣某地點，於四月
    中旬至五月中旬，平均一星期一次，六月三十日至七月五日
    止，每日一次，均以一包一千元之代價，共同販賣海洛因毒
    品予龔志強。丙○○因於九十四年三月十八日遭乙○○於前
    述住處殺害，經黃執宇報警處理，司法警察於翌日凌晨到場
    ，目視發現屋內有海洛因等毒品，經黃執宇同意搜索下，扣
    押如附表編號一所示，用以供販賣、預備販賣之海洛因毒品
    、塑膠夾鏈袋等物，及與本案無關之安非他命。另於九十四
    年七月五日，因龔志強於台北縣新店市搭乘計程車至桃園向
    丙○○購買海洛因一包，隨即於計程車上施打，經該計程車
    司機藉詞下車報警，因而查獲龔志強，龔志強向警供出毒品
    來源為丙○○，經警於九十四年七月十七日持搜索票搜索丙
    ○○前述住處，查扣如附表編號三所示海洛因毒品、塑膠夾
    鏈袋，及檢出含海洛因成分之分裝器具、塑膠盒及攪拌棒等
    物。
三、案經桃園縣政府警察局平鎮分局、大溪分局分別報請檢察官
    偵查起訴。
    理  由
壹、證據能力部分
甲、共同被告及證人審判外、審判中陳述部分
一、按被告【或共犯】之自白，不得作為有罪判決之唯一證據，
    仍應調查其他必要之證據，以察其是否與事實相符，刑事訴
    訟法第一百五十六條第二項就此定有明文。司法實務上向來
    以為，此處所稱「被告」亦包括「共同被告」在內，亦即共
    犯或共同被告所為不利於己之供述，固得採為其他共同被告
    犯罪之證據，但此項不利之陳述，須無瑕疵可指，且就其他
    方面調查又與事實相符者，始得採為犯罪事實之認定。縱可
    認其陳述無瑕疵，亦應調查其他足資以證明所供述之犯罪事
    實確具有相當程度真實性之補強證據，以察其是否與事實相
    符。若不為調查，而專憑此項供述即為其他共犯或共同被告
    犯罪事實之認定，顯與刑事訴訟法第一百五十六條第二項之
    規定有違。足為代表之判例即為最高法院早於三十一年上字
    第二四二三號及四十六年台上字第四一九號兩件判例。換言
    之，前述法律及判例原則上均係肯定被告、共犯、共同被告
    之任意性自白具有「證據能力」，否則如不以此為前提，即
    無可能逕就「證明力」之部分有所限制。
二、惟按前述兩則判例肯定「共同被告之自白」對於他被告本人
    犯罪事實之證明，具有證據能力之見解，業經九十三年七月
    二十三日公布之司法院大法官議決釋字第五八二號解釋宣告
    違憲。釋字五八二號解釋謂（略以）：「刑事審判上之共同
    被告，係為訴訟經濟等原因，由檢察官或自訴人合併或追加
    起訴，或由法院合併審判所形成，其間各別被告及犯罪事實
    仍獨立存在。故共同被告對其他共同被告之案件而言，為被
    告以外之第三人，本質上屬於證人，自不能因案件合併關係
    而影響其他共同被告原享有之上開憲法上權利。最高法院三
    十一年上字第二四二三號及四十六年台上字第四一九號判例
    所稱共同被告不利於己之陳述得採為其他共同被告犯罪（事
    實認定）之證據一節，對其他共同被告案件之審判而言，未
    使該共同被告立於證人之地位而為陳述，逕以其依共同被告
    身分所為陳述採為不利於其他共同被告之證據，乃否定共同
    被告於其他共同被告案件之證人適格，排除人證之法定調查
    程序，與當時有效施行中之中華民國二十四年一月一日修正
    公布之刑事訴訟法第二百七十三條規定牴觸，並已不當剝奪
    其他共同被告對該實具證人適格之共同被告詰問之權利，核
    與首開憲法意旨不符。該二判例及其他相同意旨判例，與上
    開解釋意旨不符部分，應不再援用」。換言之，前述兩則最
    高法院判例所認為，共同被告自白中對於他被告不利之事項
    ，雖尚「應調查其他足資以證明所供述之犯罪事實確具有相
    當程度真實性之補強證據，以察其是否與事實相符」，始得
    採為他被告犯罪事實之認定，對於證據之證明力有所限制，
    惟討論證明力之限制，無異於「以承認共同被告不利他被告
    之供述具有證據能力」為前提，而有於法定五種證據方法（
    被告自白、人證、鑑定、勘驗、文書）之外，創設「第六種
    證據方法－共同被告」之嫌，是經大法官認為應將此時之共
    同被告列為證人，以保障遭共同被告不利指述之他被告之對
    質詰問權，以符正當法律程序及保障被告之訴訟權。釋字第
    五八二號解釋之意旨，與同樣於九十二年九月一日生效之現
    行刑事訴訟法第二百八十七條之一、之二的規定，若合符節
    。按法院認為適當時，得依職權或當事人或辯護人之聲請，
    以裁定將共同被告之調查證據或辯論程序分離或合併；法院
    就被告本人之案件調查共同被告時，該共同被告準用有關人
    證之規定。刑事訴訟法第二百八十七條之一第二項、第二百
    八十七條之二分別定有明文。
三、惟又按我國於九十二年九月一日之後，改採所謂「改良式當
    事人進行原則」，配合對於證人、鑑定人交互詰問之程序規
    定，於證據法則上，引進英美法系關於「傳聞法則」之規定
    ，而與原有大陸法系之直接審理原則，並列規定於刑事訴訟
    法第一百五十九條：「被告以外之人於審判外之言詞或書面
    陳述，【除法律有規定者外】，不得作為證據」，並於同法
    第一百五十九條之一至之五，明定有傳聞法則之例外規定。
    「傳聞法則」與前述基於「嚴格證明法則」所要求之「法定
    證據方法」（及「法定調查證據程序」）限制，均屬於「證
    據能力」有無之要件，是以「傳聞法則之例外規定」適有可
    能違反「嚴格證明法則」，以「證人」之法定調查方法為例
    ，證人依法應「具結」並以「交互詰問」之方式調查其證言
    ，否則依法應具結而未具結，其證言自無證據能力，不得作
    為證據（刑事訴訟法第一百五十八條之三參見），惟如符合
    傳聞法則之例外，證人於審判外之警詢筆錄，仍具證據能力
    （刑事訴訟法第一百五十九條之三及之五參見），惟警詢程
    序中之證人依法無須具結，是以其證言筆錄，雖未具結，惟
    於審判程序中已合法例外具證據能力。同樣之情形，證人於
    審判外在檢察官或其他程序中法官前之陳述筆錄，雖依法應
    具結，惟因偵查程序中，一方當事人之檢察官即為訊問者，
    客觀上不可能踐行「交互詰問」，而其他程序中之法官前陳
    述（例如民事訴訟或少年事件程序等），依法亦不必以「交
    互詰問」方式為訊問，甚或該等證人於陳述時，所涉及之被
　　告根本不在場，自無可能對之質問或詰問，惟刑事訴訟法第
  　一百五十九條之一第一項、第二項，仍分別為「審判外向法
  　官所為之陳述，得為證據」及「於偵查中向檢察官所為之陳
    述，除顯有不可信之情況者外，得為證據」之例外具證據能
    力之規定。凡此傳聞法則之例外規定，固然有違「嚴格證明
    法則」之法定調查證據方法（未行交互詰問），惟所謂「交
　　互詰問」規定，係指當事人雙方依據刑事訴訟法第一百六十
　　六條以次規定，所為之「輪流訊（詢）問」，其目的在透過
  　被證人指控不利事項之被告之「反詰問」，以檢驗證人證言
    之可信性，換言之，其目的在發現證人證言之真實性，傳聞
    法則之發源國美國，該國學者證據法大師Wigmore 即採取所
    謂「真實性理論」 (Reliability  Theory)，而美國聯邦最
  　高法院亦曾於多件判決中宣示採取此項見解。我學者認為此
    說有將傳聞法則憲法化之意味，在證據法稱「傳聞法則」，
    在憲法則易名為「對質詰問權」（參見王兆鵬，刑事訴訟講
    義（二），二００三年六月，初版，第三０四頁以下）。換
    言之，要求被告對證人行交互詰問，無寧係在保障被告之「
    對質詰問權」。
四、再按刑事被告「詰問」證人之權利，不論於英美法系或大陸
    法系之國家，其刑事審判制度，不論係採當事人進行模式或
    職權進行模式，皆有規定（如美國憲法增補條款第六條、日
    本憲法第三十七條第二項、日本刑事訴訟法第三百零四條、
    德國刑事訴訟法第二百三十九條）。西元一九五○年十一月
    四日簽署、一九五三年九月三日生效之歐洲人權及基本自由
    保障公約（European Convention for the Protection of
    Hum an Rights and Fundamental Freedom）第 六條第三項
    第四款及聯合國於一九六六年十二月十六日通過、一九七六
    年三月二十三日生效之公民及政治權利國際公約（Internat
    ional Covenant on Civil and Political Rights）第十四
    條第三項第五款，亦均規定：凡受刑事控訴者，均享有詰問
    對其不利之證人的最低限度保障。足見刑事被告享有詰問證
    人之權利，乃具普世價值之基本人權。在我國憲法上，不但
    為第十六條之訴訟基本權所保障，且屬第八條第一項規定「
    非由法院依法定程序不得審問處罰」、對人民身體自由所保
    障之正當法律程序之一種權利。釋字第三八四號解釋、第五
    八二號解釋參見。釋字第五八二號解釋並謂：此等憲法上權
    利之制度性保障，有助於公平審判（釋字第四四二號、第四
    八二號、第五一二號解釋參照）及發見真實之實現，以達成
    刑事訴訟之目的。足見與前述美國證據法大師Wigmore ，及
    該國聯邦最高法院判決所宣示之「真實性理論」不謀而合，
    並同時扣緊被告憲法上「對質詰問權」之保障。
五、綜上所述，本院以為，為保障被告憲法上之對質詰問權，刑
    事訴訟法關於傳聞法則之例外規定，除第一百五十九條之五
    ，因被告不爭執之「同意性」要件，以及第一百五十九條之
    四之特信性文書外，餘第一百五十九條之一及之三之例外規
    定（同法第一百五十九條之二非典型之傳聞法則例外），因
    未設任何限制，或限制過於寬鬆，而有侵害被告對質詰問權
    之憲法上訴訟權保障範圍，並且如此廣泛承認此類審判外陳
    述之證據能力，亦有違被告基於正當法律原則所得保障之對
    質詰問權。正如釋字第五八二號解釋理由書所言：「為確保
    被告對證人之詰問權，證人（含其他具證人適格之人）於審
    判中，應依人證之法定程序，到場具結陳述，並接受被告之
    詰問，其陳述始得作為認定被告犯罪事實之判斷依據。至於
    被告以外之人（含證人、共同被告等）於審判外之陳述，依
    法律特別規定得作為證據者（刑事訴訟法第一百五十九條第
    一項參照），【除客觀上不能受詰問者外】，於審判中，仍
    應依法踐行詰問程序」等語。是本院以為，證人、鑑定人於
    審判外向法官所為之陳述，如要在本案審判中取得證據能力
    ，除符合本法第一百五十九條之五的同意性要件以外，否則
    必須被告於該程序中之對質詰問權獲得確保，亦即符合「先
    前的對質詰問權」法理，其於該程序向他法官所為之陳述，
    於本案審判中始有證據能力；如果審判外程序，被告對於證
    人等之對質詰問權未能行使，則該證人等在他程序向法官所
    為陳述仍不具證據能力，除另有「傳喚不能」（必要性）之
    要件外，本案審判中仍應傳喚該證人、鑑定人，使被告得以
    對之行使對質詰問權。換言之，審判外證人向他法官所為之
    陳述，如欲使用於本案審判程序，必須依法具結，並且該被
    告之詰問權曾獲得確保，亦即應符合刑事訴訟法第一九六條
    ：「證人已由法官合法訊問，且於訊問時予當事人詰問之機
    會，其陳述明確別無訊問之必要者，不得再行傳喚」之規定
    ，其審判外向法官所為陳述，始具證據能力。至審判外向檢
    察官所為陳述，基於相同理由，本法第一百五十九條之一第
    二項之除書規定：「除顯有不可信之情況者外」，應結合第
    二百四十八條第一項之規定，以被告之對質詰問權於偵查中
    獲得保障為前提，始具證據能力。總之，基於合憲解釋原則
    ，刑事訴訟法第一百五十九條之一第一項必須與同法第一百
    九十六條結合；第二項必須與第二百四十八條第一項結合，
    實務上須以此目的性限縮之適用方式操作本條傳聞法則之例
    外規定，否則本法第一百五十九條之一，即可能發生違憲之
    結果。
六、查公訴檢察官將非共同正犯性質之被告乙○○、丙○○二人
    ，共同偵查並合併提起公訴，被告二人雖非共同正犯，惟程
    序上為共同被告。被告乙○○雖坦承犯行，惟其自白動機之
    陳述，其中不利於丙○○之部分，不論審判中或審判外之陳
    述，就被告丙○○而言，屬被告以外之人，本質上為「證人
    」，本院依據刑事訴訟法第二百八十七條之一、之二之規定
    ，及大法官解釋、本院前述諭示之證據法則，自應分離調查
    證據程序，將共同被告列為證人之地位，行調查證據之交互
    詰問等程序。另查被告乙○○次於警詢及偵查中所為不利於
    被告丙○○之陳述，就被告丙○○本人而言，仍屬「傳聞證
    據」，除被告、辯護人對於該等陳述同意或不爭執其證據能
    力，而依據刑事訴訟法第一百五十九條之五「同意性」及「
    相當性」意旨，認有證據能力外，否則因偵查中檢察官並未
    保障丙○○對乙○○陳述之質問權，乙○○又係本案主要（
    重要）證人，其警詢筆錄因不符傳聞法則之例外規定，本無
    證據能力，至偵查中雖經具結之陳述筆錄，本院以為，依據
    前述保障被告憲法上對質詰問權（未必為交互詰問）之合憲
    證據法則，該偵查訊問筆錄，於程序上正符「顯有不可信之
    情況」，而應認無證據能力。是公訴檢察官既無法提出乙○
    ○審判外之陳述筆錄筆錄為證據，自僅得分離調查證據程序
    ，傳喚證人即共同被告乙○○（同理，本院依職權擴張認定
    有裁判上一罪關係之販賣海洛因毒品予龔志強部分，龔志強
    亦應傳喚到庭結證），並藉由此等證人到庭具結並接受詰問
    之法定調查證據程序，被告丙○○之對質詰問權即得延緩至
    審判程序獲得確保，而無受侵害之虞，前述警詢、偵查筆錄
    自亦藉由本院踐行法定調查證據之程序，因而取得證據能力
    。又丙○○以殺人未遂罪行之被害人身分所為陳述，本質上
    亦為被告乙○○以外之證人，依同前說明，亦應分離調查證
    據程序，以證人地位具結陳述，自不待言。
乙、扣案如附表一、二、三所示之物
    本案搜索、扣押如附表一、三所示之海洛因毒品及其他器具
    等物，均係司法警察（官）持法院核發之搜索票，搜索扣押
    所得；如附表二所示之物係逮捕乙○○所為附帶搜索所扣押
    ，藍色牛仔褲、休閒鞋，及經丟棄尋回之灰色夾克一件，亦
    係附帶搜索、同意搜索所扣押之物，均有證據能力。
丙、法務部調查局於審判外就扣案海洛因毒品之鑑定通知書；及
    內政部警政署刑事警察局於審判外就如附表一所示海洛因包
    裝袋上採集指紋之鑑驗書；及行政院衛生署桃園療養院之精
    神鑑定報告書部分
一、又按法院或檢察官得囑託醫院、學校或其他相當之機關、團
  　體為鑑定，或審查他人之鑑定，並準用（刑事訴訟法，以下
    同）第二百零三條至第二百零六條之一之規定；其須以言詞
    報告或說明時，得命實施鑑定或審查之人為之。第一百六十
    三條第一項、第一百六十六條至第一百六十七條之七（交互
    詰問相關規定）、第二百零二條（鑑定人應於鑑定前具結）
    之規定，於前項由實施鑑定或審查之人為言詞報告或說明之
    情形準用之。刑事訴訟法第二百零八條第一、二項定有明文
    。此即所謂「機關（團體）鑑定」之制度。另按證人、鑑定
    人依法應具結而未具結者，其證言或鑑定意見，不得作為證
    據。刑事訴訟法第一百五十八條之三，定有明文。又依據同
    法第一百八十六條第一項前段、第二百零二條規定，除法律
    有特別規定定外，證人、鑑定人於陳述或鑑定前，原則上均
    應具結，以符法律明定之調查證據程序，始符嚴格證明法則
    。有疑問者，刑事訴訟法第二百零八條可否解釋為同法第二
    百零二條之特別規定，因而排除同法第一百五十八條之三之
    適用，使得並無具結之機關（團體）鑑定，具有證據能力？
    實務多數見解似採肯定說，實務操作上向來將「機關鑑定」
    與所謂「自然人鑑定」區分，認為後者依據同法第二百零二
    條應為具結，而前者因為修正前本條規定，並無必須命實際
    為鑑定之人為具結之明文，亦無準用同法第二百零二條之規
    定，實務因而認為，於囑託機關鑑定時，縱未命該醫院實際
    為鑑定之人簽名蓋章及具結，仍不得任意指為採證違背法則
    （最高法院七十五年台上字第五五五五號判例）。又修正後
    即現行本條第一項雖增訂「得命實施鑑定或審查之人，以言
    詞報告或說明」之規定，並且於同條第二項明定實施鑑定或
    審查之人為言詞報告或說明，「準用第二百零二條（即應具
    結）」之規定。解釋上前述實務見解所認為「機關鑑定無庸
    具結」之見解仍未因本條修正而改變，僅係法院或檢察官命
    實施鑑定或審查者以言詞報告或說明時，「準用」應具結之
    規定。本院以為，不論修正前或後之規定，解釋上均未排除
    機關鑑定，其實際實施鑑定者，仍應具結之規定，換言之，
    刑事訴訟法第二百零二條之規定仍應「適用」於機關鑑定，
    理由如下：
  (一)所謂「機關鑑定」之制度，係立法者授權法院或檢察官於選
    任個別自然人實施鑑定之外，亦得囑託具公信力之專業機關
    、團體進行鑑定，但這並不表示鑑定人即為「機關、團體」
    ，而非自然人，蓋司法機關通常無法確知某特定自然人具有
    某特定專業知識能力，惟可以囑託該特定專業機關團體為鑑
    定，該機關團體自僅得委由機關團體中之某位或某幾位特定
    自然人實施鑑定，機關或團體本身無可能為鑑定人，例如囑
    託「法務部調查」為鑑定機關，以鑑定扣案物品是否確為何
    級毒品、或採集指紋鑑定與何人指紋吻合等鑑定，該局自僅
    能委由機關內具該特定專業知識之人擔任此鑑定任務，此時
    鑑定人仍為「法務部調查局之該特定專業人員」，而非「法
    務部調查局」該機關，解釋上該專業人員（可能為司法警察
    或公務員或委外之專業人士）當然應依刑事訴訟法第二百零
    二條之規定具結，豈能僅因為其任職於或受委託於某機關、
    團體，即因而免除具結之義務（相同見解，請參見林鈺雄教
    授，刑事訴訟法，上冊總則編，二００四年九月，四版，第
    四八六頁）。
  (二)不論修正前並無「準用」第二百零二條之明文，或修正後規
    定，鑑定後以言詞報告或說明時，始「準用」該條之規定，
    正突顯出鑑定人應具結，本係「直接適用」刑事訴訟法第二
    百零二條之結果，自無再藉由同法第二百零八條「準用」之
    餘地。現行第二百零八條第二項之「準用」規定，應係錯誤
    規定，解釋上直接適用同第二百零二條即可，至少該準用規
    定之適用，應採目的性限縮之適用態度，解釋上應與同法第
    二百零八條第一項為體系解釋，係指「機關或團體」該「法
    人本身」不用具結，如當事人對於機關（團體）出具之鑑定
    結果不爭執，即令實際實施鑑定之自然人未於該機關（團體
    ）出具之鑑定書中具結，該鑑定書仍具證據能力，惟如當事
    人任一方有所爭執時，即應命實際鑑定之自然人到庭陳述或
    報告，此時該特定人應係於製作書面鑑定書，即「鑑定後」
    具結，所以與第二百零二條所規定「鑑定前」之具結尚有不
    同，所以立法者規定「準用」之。
  (三)按鑑定之經過及其結果，應命鑑定人以言詞或書面報告。刑
    事訴訟法第二百零六條第一項定有明文。刑事訴訟法第一百
    五十九條第一項之立法理由因而認為鑑定人之鑑定報告書，
    不受傳聞法則之限制，而具證據能力。惟鑑定報告書通常係
    鑑定機關（鑑定人）於審判外所製作之書面，其屬審判外之
    陳述性質，甚為明確，同法第二百零六條第一項之規定，旨
    在規範鑑定人就其鑑定之經過及結果，得以言詞或書面之方
    式陳述而已，亦即解釋上到庭之鑑定人得以言詞陳述，並輔
    以書面、圖表等文字說明，不應以曲解本條，反使得鑑定人
    免除其到庭接受調查程序之義務（相同見解參見陳運財教授
    ，傳聞法則之理論與實踐，月旦法學雜誌，第九七期，第一
    ０三頁以下）。足見該條項立法理由尚值商榷。解釋上機關
    鑑定若果如實務多數見解，一方面認為實際實施鑑定之人無
    庸具結，一方面又援用前述錯誤的立法理由，認為機關鑑定
    書為傳聞法則之例外，具有證據能力，則當事人無從詰問鑑
    定人，其結果係同時架空嚴格證明法則、傳聞法則及直接審
    理原則，並嚴重侵害被告之訴訟權。是解釋上透過具結之擔
    保，至少可以免除侵害人民訴訟權之疑慮，並且適用刑事訴
    訟法第二百零八條第二項之例外規定時，應採目的性擴張之
    態度，解釋上除經當事人同意，或另符合第一百五十九條之
    一以下之例外規定，否則，即令曾經鑑定人於審判外具結，
    該鑑定書仍無證據能力，原則上均應傳喚實際實施鑑定之人
    到庭，於審判庭經具結後，由當事人針對鑑定之程序及內容
    等事項詰問之，如此被告憲法上之訴訟權始足獲得確保，該
    鑑定書始取得證據能力。
二、查被告、辯護人對於檢察官所提出，由法務部調查局於審判
    外就扣案疑似海洛因毒品之物，所為確係海洛因毒品之鑑定
    通知書，及內政部警政署刑事警察局於審判外就如附表一所
    示海洛因包裝袋上採集指紋之鑑驗書，上有被告丙○○及其
    子黃執宇之指紋，均未爭執其證據能力。本院形式上又查無
    該等鑑定報告書、鑑驗書有明顯違法或違反論理法則之處，
    是依據前述刑事訴訟法第一百五十九條之五第一項所定「同
    意性」、「相當性」之傳聞例外法理，本院無需傳喚實際實
    施鑑定之自然人到庭，該等證據文書自具證據能力。
丁、本院依職權選任內政部刑事警察局為鑑定機關，經該局另委
    請桃園縣政府警察局為鑑定機關，所鑑定共同被告丙○○、
    乙○○之陳述有無不實之鑑定書
一、所謂「測謊報告書」或「測謊鑑定書」之性質及證據能力，
    向有爭執，有先予釐清及說明之必要。按測謊鑑定，係依一
    般人若下意識刻意隱瞞事實真相時，會產生微妙之心理變化
    ，例如：憂慮、緊張、恐懼、不安等現象，而因身體內部之
    心理變化，身體外部之生理狀況亦隨之變化，例如：呼吸急
    促、血液循環加速、心跳加快、聲音降低、大量流汗等異常
    現象，惟表現在外之生理變化，往往不易由肉眼觀察，乃由
    測謊員對受測者提問與待證事實相關之問題，藉由科學儀器
    （測謊機）紀錄受測者對各個質問所產生細微之生理變化，
    加以分析受測者是否下意識刻意隱瞞事實真相，並判定其供
    述是否真實；測謊機本身並不能直接對受測者之供述產生正
    確與否之訊號，而係測謊員依其專業之學識及經驗，就測謊
    紀錄，予以客觀之分析解讀，至於測謊鑑定究竟有無證據能
    力，刑事訴訟法並無明文規定，惟實務上，送鑑單位依刑事
    訴訟法第二０八條第一項規定，囑託法務部調查局或內政部
    警政署刑事警察局為測謊檢查，受囑託機關就檢查結果，以
    該機關名義函覆原囑託之送鑑單位，該測謊檢查結果之書面
    報告，即係受囑託機關之鑑定報告。是所謂「測謊」之偵查
    作為，或法院依職權調查證據之措施，應屬五大法定證據方
    法中之「鑑定」證據方法。最高法院歷來判決亦均持此見解
    ，尤以最高法院九十二年台上字第三八二二號判決闡述最詳
    。另查所謂測謊之鑑定，尤其對於被告之鑑定，因為涉及被
    告之意思自主自由，且有牴觸「不自證己罪」之嫌，是其證
    據能力向來備受爭議。前述最高法院九十二年台上字第三八
    二二號判決，特別設定以下幾項前提，肯定如機關之鑑定報
    告，形式上符合以下基本程式之要件，即具證據能力：（一
    ）經受測人同意配合，並已告知得拒絕受測，以減輕受測者
    不必要之壓力；（二）測謊員須經良好之專業訓練與相當之
    經驗；（三）測謊儀器品質良好且運作正常；（四）受測人
    身心及意識狀態正常；（五）測謊環境良好，無不當之外力
    干擾等要件，即賦予證據能力。亦即非謂機關之鑑定報告書
    當然有證據能力。
二、本院進行此鑑定之調查證據程序前，均詢問共同被告之意見
    ，二人均表示同意，且二人至鑑定機關時，均曾簽下同意鑑
    定之書面同意書；又鑑定人王添璟係任職於桃園縣政府警察
    局之專業人員，曾受內政部刑事警察局之專業訓練，且有一
    定之實際鑑識經驗，是鑑定人具專業訓練與相當之經驗，尚
    無疑問；又查無證據證明測謊儀器受損或不良；且受測人二
    人均為身心及意識正常之人，亦無證據證明其等在受測當日
    有不正常之身心狀態；此外，更無證據證明有外力干擾受測
    當日之情。是依我國實務向來見解，本件鑑定報告既符合前
    述最高法院所設嚴格之前提要件，應具證據能力，當無疑問
    。惟被告丙○○測謊結果為「無法鑑判」，有桃園縣政府警
    察局九十四年七月二十七日桃警刑字第０九四００四八七六
    七號函所附鑑定書一件在卷足證。是就丙○○之陳述部分，
    既無從鑑判所言是否屬實或不實，不援用為證明使用。
貳、證明力部分
一、程序事項之說明：
    按檢察官就犯罪事實一部起訴者，其效力及於全部。刑事訴
    訟法第二百六十七條定有明文。本案經起訴後，檢察官復於
    民國九十四年二月四日另以被告丙○○涉犯轉讓第一級毒品
    罪嫌提起公訴（臺灣桃園地方法院檢察署檢察官九十三年度
    偵字第一一八一九號），繫屬於本院九十四年度訴字第三五
    ０號刑事案件審理中。本案經本院調查證據結果，認經起訴
    之部分，與後訴之本院九十四年度訴字第三五０號案件部分
    ，有連續犯之裁判上一罪之關係，是起訴效力及於該部分犯
    罪事實，經本院於審判期日告以被告起訴所及之範圍，一併
    調查證據審判，合先敘明。
二、按共同被告不利於他被告之陳述，即應先分離審判程序，將
    該共同被告列為證人之地位，具結並詰問，以保障他被告之
    訴訟權，業如前述。惟須注意者，分離審判程序，將共同被
    告列為證人詰問之程序，僅係取得「證據能力」之作法，惟
    就「證明力」之限制層次言，即令程序上以分離審判程序，
    將共同被告準用證人身分結證訊問，其自白中對於他被告不
    利之陳述，仍應受刑事訴訟法第一百五十六條第二項之限制
    ，換言之，共同被告（及共犯）所為自白，如涉及他被告事
    項者，即令以證人地位踐行法定調查證據程序，就證明力而
    言，仍不得以此「單一證言」為認定他被告犯罪之證據，始
    符前述刑事訴訟法第一百五十六條第二項，限制（共同）被
    告及共犯自白證明力之意旨。換言之，刑事訴訟法第二百八
    十七條之二之規定，仍應受到同法第一百五十六條第二項之
    特別規定的限制，除該共同被告之「自白」（即不利於他被
    告之證言）外，尚應有足為補強證據之其他證據，始得論罪
    科刑，方符正當法律程序之要求，及刑事訴訟法於此特設之
    證據法則。正如大法官許玉秀於釋字第五八二號解釋所提出
    之協同意見書所言：「同法第一百五十六條第二項所增訂之
    共犯自白規定，即應解釋為有共犯嫌疑之共同被告，就其與
    被告有關之供述證據，即便已經具結及詰問程序予以調查，
    仍應於該供述證據之外，另行調查其他必要之證據，不得以
    其供述證據，當作證明被告犯罪之其他必要證據；否則第一
    百五十六條第二項新增之規定，即可能導致同法第二百八十
    七條之二形同具文，嚴格證明法則亦將遭到破壞，而違背憲
    法第八條及第十六條以法定程序保障被告訴訟權之本旨。至
    於不具共同被告身分之共犯，對於被告之犯罪事實，本為被
    告以外之人，其自白當然必須依人證之調查方法予以調查，
    乃自明之理」。查共同被告丙○○、乙○○，雖實體法上非
    屬經檢察官指為共犯之嫌疑被告，反係具有被告與被害人之
    關係，惟程序上係經檢察官共同起訴而列為共同被告，依據
    刑事訴訟法第二百八十七條之一、之二之規定，應分離審判
    ，二人證言之證明力，亦仍應受刑事訴訟法第一百五十六條
    第二項之法定限制，始謂合法適當。
三、被告乙○○部分：
　(一)訊據被告乙○○對於前述殺人未遂及竊盜之犯罪事實，均坦
  　承不諱。經核與其警詢及偵查訊問筆錄內容大致相符。並經
    本院裁定分離審判後，詰問證人即共同被告丙○○結證稱（
    略以）：我背後先被乙○○刺好幾刀，倒地後，他過來把我
    壓在地上，拿床上的棉被來摀住我口鼻，我抵擋不了，要求
    小荃（指被告）放了我好不好，他卻來摸我心臟的地方，發
    現還在跳，就朝心臟部分被刺了三刀，刺完後，他眼睛閉著
    又朝我脖子劃了好幾下，當時我是仰臥著，我把眼睛閉裝死
    。我一直告訴自己不能死，要撐著告訴我兒子是誰殺我的。
    我在床頭枕頭邊放了一疊錢，被告將那些錢全拿走，並將臥
    室梳粧檯抽屜內的零錢、金飾都拿走等語。核與丙○○之警
    詢及偵查訊問筆錄內容亦符。並互核與被告乙○○之自白相
    符。另查丙○○因乙○○持刀殺害之行為，受有頸部割裂傷
    合併氣管及咽喉斷裂（長十五公分、深三公分）、雙側氣血
    胸等身體傷害。有檢察官所提出之長庚紀念醫院（林口分院
    ）診斷證明書一件附偵查卷，及本院依職權向該院函查，該
    院以九十四年九月二十三日（九四）長庚院法字第０八六九
    號函覆，及該函所附病歷影本各一件，附審判卷足證。因丙
    ○○於本院審判期日到庭時，傷口等均已痊癒，經本院檢視
    上述證據文書，被害人丙○○受傷之部位均係胸部、頸部等
    足以致命之部位，足見被告乙○○殺意甚堅，係因丙○○機
    警「裝死」，並及時送醫急救，始免於難。又查對於被告乙
    ○○於殺害丙○○後，究竟行竊屋內財物若干，乙○○所自
    承之含紙鈔、硬幣共計約一萬一千元，核與偵查中陳述之數
    額一致，雖與丙○○所證稱之十一萬餘元，出入頗大，惟丙
    ○○自承無其他證據足以佐證其所言十一萬餘元為真，且衡
    諸常情，動輒將十一萬餘元放置於家中，與常情有異，是基
    於「罪疑唯輕」原則，應為有利於被告乙○○之推定，認定
    行竊金額為約一萬一千元。至被告乙○○對於殺害丙○○之
    動機，其始終供稱係因丙○○屢次販賣其海洛因毒品，包括
    當日所販售者，均有純度不純之情形，且經向丙○○反應，
    均無改善之跡象，遂憤而痛下殺機等語。證人即被害人丙○
    ○對於販賣毒品海洛因之犯行則始終否認，供稱當日乙○○
    係前來向其借五百元，並且拿回乙○○遺忘在其家中的手機
    云云。經本院後述之調查證據過程及得心證結果，本院認為
    乙○○關於動機之陳述可信（理由詳如後述）。是本件有如
    上之補強證據，與被告之自白互核相符，足認被告自白具真
    實性。
  (二)惟按我學說及實務向來將構成犯罪之法律要件區分為一般共
    通要件及各罪之個別要件，關於前者，向稱之為「犯罪三階
    層理論」，即行為人是否構成犯罪，須依序以構成要件該當
    性、違法性及罪責等三層次之要件為審查，三者均符合者，
    始構成刑法上之犯罪。本案被告犯行既無阻卻違法事由之存
    在，其於第一、二層次之要件即均符合，惟在罪責性之責任
    能力要件是否充足，經辯護人提出被告過去曾長期罹患躁鬱
    症，而主張被告行為時或有精神耗弱，應減輕其刑之情狀，
    聲請本院選任行政院衛生署桃園療養院為鑑定機關，鑑定被
    告為本案行為時之精神狀態，公訴人亦同意，本院認依被告
    之陳述，被告僅因買得之毒品不純，竟痛下殺機，實與一般
    智識之人之反應有異，認有合理懷疑，且此部分事關被告之
    重大利益事項，不論依據刑事訴訟法第一百六十三條第二項
    本文或但書之規定，均屬本院應依職權調查之事項，而有調
    查之必要及可能。
　(三)再按刑法上關於精神能力有無之區分，有心神喪失與精神耗
  　弱二者，二者應依行為時精神障礙程度之強弱而定，如行為
    時之精神，對於外界事物全然缺乏知覺理會及判斷作用，而
    無自由決定意思之能力者，為心神喪失，如此項能力並未完
    全喪失，僅較普通人之平均程度顯然減退者，則為精神耗弱
    ，最高法院二十六年渝上字第二七三號判例曾對此著有明文
    。本案被告之行為使本院懷疑有異於常人之處，本院認有鑑
    定被告行為當時精神狀態之必要，經當事人陳述同意之意見
    ，選任行政院衛生署桃園療養院為鑑定人（鑑定機關），該
    院分別自個案史、家族及社會史、犯罪史，及精神狀態檢查
    、理學檢查、實驗室檢查及心理衡鑑部分，認被告為本案殺
    人未遂、竊盜（鑑定報告書誤書為強盜）犯行時之精神狀態
    ，應未達精神耗弱之程度。有該院九十四年四月十三日桃療
    醫字第０九四０００一八二九號函及該函所檢附之精神鑑定
    報告書各一件在卷足證。本案無論鑑定人為專業醫院中之精
    神科醫師資格、鑑定之方法等，自形式上判斷均無瑕疵。本
    院認鑑定機關之鑑定結果，應堪採信，被告行為時未處於精
    神耗弱（鄧未處於心神喪失）之情狀，堪以認定。是其並無
    阻卻罪責之要件。
  (四)綜上所述，被告乙○○犯行明確，已堪認定，應予論罪科刑
    。
四、被告丙○○部分：
  (一)訊據被告丙○○對於前述犯罪事實矢口否認。就販賣海洛因
    毒品予乙○○之部分辯稱（略以）：當日晚上乙○○是來向
    我借五百元，並拿回先前忘在我家的手機，藉機砍殺我云元
    。其以證人地位結證時並稱（略以）：因乙○○知道我有施
    用安非他命之習慣，案發當日中午乙○○曾來我家，帶安非
    他命及海洛因說要押在我這邊借五萬元，我問我兒子不同意
    ，我就叫乙○○將兩種毒品都帶走，在我住處查到的毒品都
    是乙○○的，因為我有碰過這些毒品，所以其上有我的指紋
    云云。就販賣海洛因品予龔志強之部分辯稱（略以）：在我
    住處搜索到的海洛因是借住在我家的古嘉銘所有，因為我兒
    子黃執宇曾經打罵過龔志強，所以遭龔志強誣陷云云。
  (二)惟查經本院分離調查證據程序，當事人詰問及本院補充訊問
    證人乙○○，並與被告丙○○對質，乙○○結證稱（略以）
    ：於台東戒治時，經人介紹認識丙○○，約距殺害丙○○當
    日半年前起，開始向丙○○購買海洛因毒品，在丙○○位於
    桃園縣平鎮市○○路四０六巷二十三號之住處，。九十三年
    一、二月份時，幾乎每天都跟她買，從幾百元到一千元不等
    ，大概都是早上六、七點要上班前先打她家電話00000
    00的電話，跟她買，到她家門口跟她交易，大部分都買一
    千元。九十二年間則是二、三天買一次等語。並證稱（略以
    ）：有時候丙○○是把海洛因毒品拿給她兒子黃執宇，黃執
    宇就在門口把毒品給我並且收錢，有時候我打電話是黃執宇
    接的，我直接跟說我要「軟的」（海洛因），當時是丙○○
    勒戒的時間，跟黃執宇拿的次數很多，我也記不清楚，應該
    是丙○○有交待，不然黃執宇怎麼會把海洛因賣給不熟的人
    等語。另對於九十三年三月八日究竟取找過丙○○幾次，係
    證稱（略以）：三、四次。早上幾點我不記得，是拿五百元
    海洛因，中午一、兩點時又去，拿三百元海洛因，之後我去
    健康檢查，因為找工作需要體檢，做完健康檢查後又再回去
    找她拿。我每次拿都是一次施用的量，通常都立刻到加油站
    去施打。下午六、七時，我還有去一次，是拿一千元的海洛
    因，離開後到丙○○家附近的「平東加油站」廁所施打，打
    完後回到車上，感覺跟中午、下午的一樣，都沒有解癮感覺
    ，覺得這一陣子跟她拿的藥都是這樣子，愈想愈氣，我就持
    刀去她家找她，藉口還要買海洛因及借用廁所，一方面希望
    她可以知道她賣我的毒品不純而反悔，看她會不會給我多一
    點，成份比較純一點，另一方面如果她再這樣子我就要教訓
    她，後來就出手殺她，之後拿走在床頭邊的海洛因，約十幾
    小包，都是一、兩千元的量，另外還有還未分裝的大包裝二
    包，及一小顆安非他命，另外化粧抽屜裡的零錢銅板有二
    、三千元，紙鈔大約七、八千元，約一萬一千元。根本沒有
    丙○○所稱於案發當天中午帶海洛因要求質押以借貸五萬元
    ，並且將毒品拿出來給她看之事。證人並依據司法警察所拍
    攝之現場圖，指出其拿走毒品之位置為電視機前有放搖控器
    的桌子及枕頭旁邊的小桌子。並稱不知道床頭還有其他海洛
    因等語。又證稱（略以）：拿走的海洛因毒品，是在一個位
    於中壢的「賓士」汽車旅館施用，發現小包裝的海洛因純度
    很差，大包裝未分裝的純度很好，就將小包、大包全部混在
    一起，因為不施用安非他命，所以該一小顆安非他命不知掉
    在何處。被查獲當時所扣得之海洛因（初驗為三．八公克）
    ，就是施打剩下的海洛因，當日拿走的海洛因約為被查扣重
    量的一倍半。拿走的錢都已花光等語（參見本院九十四年九
    月二十七日審判筆錄）。經核與被告審判外之警詢、偵查陳
    述筆錄之內容，除警詢、偵查中均陳述開始購買之時間為九
    十三年一月間，與審判中所陳述係於殺害丙○○半年前（即
    九十三年十月間）開始者，有所出入外，餘警詢筆錄所載「
    平均一天施打一次」、「剛開始是一、兩天（買）一次，後
    來是每天買，很多次，我記不得了」、最後一次是九十三年
    三月十八日十七、十八時」，及「購買費用有一百元、二百
    元、三百元，五百至一千元都有」等語，偵訊筆錄記載幾乎
    每天都有買，金額不等」等語。核與審判期日所證述之購買
    頻率、費用等，均無甚大之出入。經本院依職權查詢證人所
    使用之0000000000門號，於九十三年三月間之通
    聯紀錄，確實與丙○○0000000之市話號碼有為數甚
    多之通聯紀錄。是證人連荃岑之陳述當屬可信。又查被告乙
    ○○有無陳述不實之處，尚可自桃園縣政府警察局九十四年
    七月二十七日桃警刑字第０九四００四八七六七號函所附鑑
    定書，認乙○○「測前會談表示當天向丙○○購買海洛因」
    之陳述，經測試結果，「無不實反應」，獲得佐證。
  (三)次查證人龔志強於被告丙○○另案經起訴涉嫌轉讓海洛因毒
    品案件之審判期日中經交互詰問結證稱（略以）：我告訴國
    中同學秦榮輝需要海洛因毒品，秦榮輝就給我被告丙○○的
    電話號碼，第一次與被告連絡是在九十三年四月中旬。我都
    是以0000000的電話或手機與被告連絡。購買的次數
    ，前一、二個月約一星期一次，六月底七月初約一天二次，
    至少要一次，每次向被告買最少五百元，最多一千元，曾經
    買過二千元，但幾乎都是買壹仟元。從四月中到五月中，有
    四個星期，應該是買四次，每次一千元。接下來我戒了一段
    期間，到六月底又開始用，從七月一日到七月五日每天都去
    向被告買，幾乎都是以向計程車司機借錢的方式購買，甚至
    有時還沒有還計程車司機的錢。六月底開始，每天都是買五
    百元或一千元，有時一天買兩次，七月五日被抓當日是當天
    第一次買。一千元的量一次施打完，七月五日那天說先付給
    被告八百元，欠她二百元，被告同意，以前也曾因購買海洛
    因欠過被告錢，有時也沒還等語。證人對於遭警逮捕當日之
    經過並詳述稱（略以）：九十三年七月五日，我在台北縣土
    城交流道附近攔計程車，並詢問司機可否先借我八百元，當
    時我想前往平鎮市○○路被告家中購買海洛因，我告訴司機
    等回到新店時，會連同車資一起還，最後一部女性駕駛之計
    程車司機答應並讓我上車，後來我們到達被告住處附近，我
    向該司機借行動電話，打被告0000000的電話與被告
    連絡，因無人接通，我又打被告的0000000000號
    的行動電話與被告聯絡，說明我要拿一千元的「胖仔」（即
    海洛因）。該計程車司機借我八百元，被告出面將毒品交付
    給我，我再把八百元給被告，回車上後我說要回新店，司機
    可能覺得奇怪，將車開到北二高大溪交流道下南興農會前時
    ，她說口渴想下車到檳榔攤買飲料，此時我就在車上施打海
    洛因，可能司機這時候在檳榔攤以手機報警，我有看見她打
    手機，之後計程車司機回到車上時，大溪分局圳頂派出所的
    警察就過來抓我。警察有在現場與該司機溝通很久，我有聽
    到司機跟警察說在龍岡等等，意思可能是警察希望司機帶他
    到我購買毒品的現場等語。至於為何當日是以八百元去向被
    告購買毒品的原因，證人亦提出合理之解釋謂（略以）：因
    為向計程車司機借一仟元，會比較不願意借，所以我說八百
    元比較借得到，且要跟被告買只一千元的毒品，拿八百元，
    祇欠二百元，比較說得過去等語。證人並證稱謂（略以）：
    早上、下午或晚上都曾去買過毒品，沒有在凌晨，每次打電
    話到被告家時，不是被告接聽，就是他兒子黃執宇接聽，我
    只見過被告及她兒子。買毒品時，最多祇在被告住處門口，
    從未進去過她家最多到門口，我去她家交易時，有時會碰到
    黃執宇剛好從家裡走出來，有時黃執宇會抱著被告養的一隻
    白色的小狗，曾經與黃執宇在電話中交談過，他叫我對他媽
    媽要客氣，不要說話沒大沒小等語（參見本院九十四年度訴
    字第三五０號審判卷九十四年四月十四日審判筆錄）。經核
    證人龔志強之警詢、偵查筆錄雖係記載自九十四年六月至七
    月初向被告購買等語，而與證人審判中之證述有所出入。惟
    證人於審判中解釋稱（略以）：因為四月開始用時，時間不
    密集，從五月中到六月中，在家裡曾經自己有戒過，都不碰
    毒品，後因家裡的事情，從六月中以後又開始碰毒品，且次
    數比較密集，偵查中我只是把我比較密集施用的部分陳述給
    檢察官。至於購買的頻率，雖與警詢、偵查所述有所差距，
    因當時生活茫茫藐藐的，對於細節部分例如購買的次數不確
    定，惟金額是可以確定的，偵查中因仍在戒治，就細節部分
    例如買幾次，一次買多少量也不是記得那麼清楚。此次要出
    庭作證，我因為在上星期或上上星期三就接到傳票，我很怕
    偽證的刑責，所以我就有回想整理過去購買毒品的經過。尤
    其證人尚稱曾向秦榮輝抱怨過被告所賣之海洛因不純，東西
    不好。秦榮輝回說可以不要找被告購買等語（同參見本院九
    十四年度訴字第三五０號審判卷九十四年四月十四日審判筆
    錄）。關於抱怨海洛因純度不純一事，恰與乙○○之證言不
    謀而合。至被告提出其子黃執宇，及自稱當時借住於被告家
    中之古嘉銘、龔志強之同學秦榮輝三人，均於本院結證證述
    九十三年約六月間某日，龔志強找秦榮輝調一仟元的海洛因
    施用，經秦榮輝帶同至被告住處找古嘉銘，古嘉銘、龔志強
    湊錢後一同出門買毒，二人並在客廳施打海洛因，不久被告
    及黃執宇回來，龔志強針筒拿在手上，被被告發現，經被告
    責罵，黃執宇要龔志強不要對被告大小聲，龔志強與黃執宇
    因而起口角，發生肢體上衝突，黃執宇還去拿木棒嚇龔志強
    ，經秦榮輝拉龔志強離開，龔志強揚言整被告母子等語（同
    參見本院九十四年度訴字第三五０號審判卷九十四年四月十
    四日審判筆錄）。雖龔志強否認證人古嘉銘、秦榮輝及黃執
    宇三人之證言，否認曾與黃執宇發生前述爭執，並經本院令
    龔志強與證人等對質，因無證據證明證人古嘉銘、秦榮輝及
    黃執宇有串證之情，是被告所辯證人龔志強曾遭其子黃執宇
    打罵之抗辯，尚非虛構。惟查證人龔志強於七月五日經警逮
    捕，係因其搭乘之女性計程車司機報警所致，經檢察官聲請
    傳喚該女性計程車司機以「秘密證人」A1之方式作證，經本
    院准許，秘密證人A1（年籍詳卷）於證人保護室隔離指認其
    當日搭載者確為龔志強，A1並結證詳述其親見之過程謂（略
    以）：當天是幾號我忘記了，是在上午約十點左右，在土城
    中央路靠近土城交流道附近，龔志強攔我計程車。他問我價
    錢上高速公路後，他和我聊一下天，說要去找「大姐」拿東
    西，並要向我借八百元，我想已經在高速公路，祇好下高速
    公路看到警察再看情形，下高速公路後我路不熟悉，只好載
    他到他說的大溪，都聽他的指示。中間他還向我借手機，他
    說要打電話給他大姐，電話中聽到他說他快要到了等語。最
    後車停靠在一個社區，我們在車裡坐約五分鐘，他「大姐」
    都沒有來，我問他要不要下車去找，他說不要，且此時跟我
    拿了八百元，並說等他到新店後，會連同車資及八百元還給
    我，總共要給我三千元。約五、六分鐘後「大姐」才出現，
    他們二個人都沒有說話，那位「大姐」不知從何方向出來的
    ，我看到她靠近我計程車旁邊，從前面走到後面，再從後面
    走到前面，之後再由前面走到後面，然後就走了。龔志強坐
    在右邊後面的計程車位置，該「大姐」走靠近右後座的方向
    ，他們二個人沒有說話，龔志強拿錢給那個「大姐」，大姐
    就走了，我當時我沒有注意看到龔志強拿到東西，但是龔志
    強說可以開回家，車行至大馬路時，我看到他拿一包類似白
    色藥包，長約三公分寬約二公分，及針筒出來。我想他有吸
    毒，吸毒的人會有暴力，我認為我一個女生要載他回新店那
    麼遠，且等會車又行走在高速公路上，所以才想要報警處理
    ，於是我藉口說肚子餓且要買水，所以就到快靠近高速公路
    時，路旁一個農會，我停車下去買東西，就在農會旁邊一個
    檳榔攤報警。我當日見到的「大姐」上半身我看不太清楚，
    不能確定為當庭之被告，但她身上抱著一隻體型小小的寵物
    狗，約小手臂長度，品種不清楚，長毛、短毛及顏色我忘記
    了等語（同參見本院九十四年度訴字第三五０號審判卷九十
    四年四月二十八日審判筆錄）。另經證人龔志強證稱並描述
    被告所飼養及長懷抱之小狗為「白色長毛的狗，類似吉娃娃
    ，身長不含尾巴約有三十公分左右，被告幾乎都是抱在手上
    ，沒有看到那隻狗在地上跑或爬。我知道是長毛的，類似波
    浪燙，有點捲又不會太捲」等語。經公訴檢察官發現當庭旁
    聽之黃執宇包包內即疑似藏有一隻小狗，聲請當庭勘驗。合
    議庭審判長勘驗結果（略以）：小狗是白色的，長毛，有點
    捲又不太捲，並拍攝相片，測量身長（不含尾巴）約四十公
    分等語。證人黃執宇亦證稱為其飼養之小狗，平日不在時即
    有母親（即被告）照顧，為白色「瑪爾濟斯」小型犬。核與
    證人等所述見過之小狗均相符。至被告另辯稱（略以）：我
    胸口被刺很多刀，到現在都還有傷口（指乙○○殺人未遂行
    為），我怎麼可能把狗抱在胸前，狗有爪子，碰到我胸部會
    痛云云。經檢察官陳稱：本案剛剛自開庭至閉庭為止，除中
    間黃執宇離庭約十分鐘時間外，其餘黃執宇在法庭旁聽期間
    ，均背著一個袋子，狗就裝在袋子內，而黃執宇在庭期間，
    並未聽得該狗之叫聲。另查本院於審判九十三年度訴字第七
    八四號之本案審判期日，亦曾見黃執宇至法庭旁聽，發現攜
    帶有一只方格花紋大提袋情事，經黃執宇供稱（略以）：內
    裝一隻白色「瑪爾濟斯」犬，牠祇要不看到外面就不會叫，
    連我母親（丙○○）住院時，她全程陪同都不會叫，因為家
    中無人時牠會亂叫，所以才帶牠出來等語（參見本院九十四
    年五月十六日審判筆錄）。足見該隻小狗十分乖巧，可以安
    份待在主人懷中，是被告即令胸口有傷口，一則距九十三年
    三月十八日已近四個月，被告早已出院靜養，並非不能抱狗
    ，況且該小狗在法院如此陌生之環境都能溫馴待在提袋內，
    不發任何聲響，以其如此小且溫順之情狀，應不致造成其胸
    口疼痛。又查該案合議庭另訊問證人即九十三年七月五日逮
    捕龔志強之大溪分局圳頂派出所巡佐田忠華（訊問時擔任大
    溪分局百吉派出所所長），到庭結證稱（略以）：龔志強是
    我在圳頂所轄南興農會前巡邏時當場查獲正在施用海洛因之
    犯罪嫌疑人，我接獲一一０勤務中心說民眾報案看見有人施
    用毒品，要我們去查，我抵達時，看到一台計程車停在南興
    農會前，但沒有看到報案者，我們假裝要簽農會前面的巡邏
    箱，在簽巡邏箱時我們有看農會裡面有無異狀，看沒有異狀
    ，我們就回頭看那台計程車，就發現龔志強把一根香煙丟到
    計程車車底下，當時龔志強在該計程車的右後座，我發現後
    ，我就立刻過去，對他盤查，我蹲下身去檢查他丟掉的東西
    ，我發現香煙裡面有摻雜海洛因而搜索車內。計程車司機是
    女性並自稱是她報案，我問如何發現龔志強，她說她載的那
    位客人龔志強，身材很壯大，且在車上施用毒品，她會怕，
    所以才報案等語。互核證人A1及田忠華之證詞，除對於龔至
    強施用海洛因之方式有所出入外（當然並不排除龔志強兩種
    方式均使用），餘均大致相符。足見龔志強證稱於九十四年
    七月五日購買海洛因一事屬實，而依證人等證述，合理推論
    龔志強所言係向被告購買海洛因，應足採信。是龔志強雖有
    與黃執宇發生衝突，惟龔志強所言九十四年七月五日向被告
    購買毒品一事亦屬實，且據所述交易過程，絕非第一次與被
    告交易，是其所證述先前向被告購買多次海洛因之證言亦屬
    可信，難謂證人龔志強因與黃執宇發生衝突，即有媾陷被告
    之動機及行為，至多僅能謂龔志強因而決定不為被告隱瞞，
    而寧和盤托出實情，始為合理之推論。
  (四)又查本案於九十四年三月十九日即乙○○殺害丙○○翌日，
    經警於丙○○住處查獲如附表編號一所示海洛因二大包、一
    小包（共計九包）、安非他命毒品，及殘留海洛因之夾鏈袋
    、攪拌棒等物；九十四年七月十七日即經警依據龔志強指證
    ，聲請法院搜索票，於丙○○同上住處搜索，扣押如附表編
    號三所示海洛因九包，及檢出含海洛因成分之分裝器具、塑
    膠盒及攪拌棒等物。均分經本院提示記載此等物品之扣押物
    品清單，為被告丙○○不爭執在卷。惟被告丙○○辯稱（略
    以）：九十三年三月十九日（編號一）扣押之海洛因、安非
    他命都是乙○○帶來要質押借錢的云云。九十三年七月十七
    日（編號二）扣押之海洛因為向其租屋之房客古嘉銘所有云
    云。經查編號一之海洛因毒品，係經桃園縣政府警察局平鎮
    分局至丙○○遭殺害之住處現場，分別於客廳沙發上之藍色
    盒子內、房間內床舖上及廚房地上發現而扣押，有平鎮分局
    拍攝之現場相片在卷可證。且經送請內政部刑事警察局鑑定
    指紋結果，查無被告乙○○之指紋，反於裝有海洛因包裝袋
    之藍色盒子及包裝海洛因之塑膠袋上採集到與被告丙○○指
    紋相符之指紋，有內政部刑事警察局鑑驗書、平鎮分局現場
    勘查紀錄表、指紋卡片等附卷，其上記載所採集足以辨識之
    十五枚指紋中，在藍色盒子及海洛因包裝袋上之編號五、九
    及二一號指紋與被告丙○○相符。該毒品若果乙○○帶至丙
    ○○住處，或多或少應會殘留乙○○之指紋。雖被告丙○○
    於準備程序辯稱因當日中午乙○○前來質押時，其曾摸過該
    些毒品，而使本院曾生丙○○有合理留下指紋之懷疑。惟丙
    ○○於審判期日以證人地位證述（略以）：我問過兒子，不
    給他質押，要乙○○全部帶走云云。是依丙○○所辯，乙○
    ○既將毒品又全數帶走，如何又會留在現場？如謂乙○○刻
    意留在現場欲嫁禍丙○○，則又如何在其帶走後，不遺留自
    己之指紋，而能保存清晰之丙○○指紋？據丙○○證述係裝
    死而未昏迷，並見乙○○將其房內金錢搜括一空，卻未陳述
    乙○○有刻意於毒品袋上再按捺丙○○指紋之不合理舉動。
    本院為被告丙○○利益假設之各種可能，均經排除而無從產
    生合理懷疑。另輔以乙○○所稱其將房內海洛因均拿走施用
    之證詞，可以推知，乙○○應無刻意遺留海洛因於現場之舉
    ，此尚可自扣押毒品有部分係在客廳沙發藍色盒子內查扣，
    乙○○無從發現而帶走，更足證之。是僅餘之合理推論為：
    該等海洛因確屬丙○○（或黃執宇）所有。至丙○○所辯當
    日乙○○係前來取回放在其家中之手機云云，核與丙○○警
    詢、準備程序中均未稱乙○○係來取手機，以及依據乙○○
    0000000000門號之通聯紀錄，於九十三年三月十
    八日當日下午三時許至晚上七時許，仍有於桃園縣八德市○
    ○街附近，亦即乙○○住處附近撥打電話之紀錄，足見乙○
    ○之手機根本未放在丙○○家中，所辯顯不足採。而編號三
    之海洛因共計九包，雖據被告丙○○提出證人古嘉銘結證稱
    （略以）：因為北上工作，九十三年一月開始住在丙○○家
    中，有打契約，月租兩千五百元，租一個房間，丙○○家祇
    有兩個房間，是租黃執宇的房間，黃執宇與母親丙○○睡一
    間，被告該住處有幾個房間？我剛去租時，被告被人殺傷，
    她常不在，只有我在。我都早上七點之前出門，回來約晚上
    七、八點。我有施用海洛因，警察搜索扣到的九包海洛因都
    是我的，在我的房間搜索到六包，在丙○○的房間搜索到的
    三包，是我施打完剩下的，我有時會跑去丙○○房間睡等語
    （參見本院九十四年度訴字第三五０號九十四年四月十四日
    審判筆錄）。因證人之證述與先前偵查中之證述不一致，該
    案公訴檢察官亦執偵查中之證述筆錄質疑證人證言之可信性
    ，該審判外之陳述具證據能力。本院經詳核證人古嘉銘於九
    十三年十二月十六日之偵查程序中向檢察官具結之證述稱（
    略以）：在丙○○家住一年多，她知道我的姓名，我們有打
    合約，現場扣到的海洛因是我的，我向綽號阿輝之男子買回
    來，分成三包等語。經檢察官告知現場查扣不祇三包毒品，
    並且數次請證人確定證人之毒品有幾包，證人仍堅稱「三包
    」，並稱「搜索時我不在家，不曉得是誰的」等語（參見九
    十三年度偵字第一一八一九號偵查卷第六六頁以下）。互核
    證人之證言，對於租住之起始時間、及查扣屬其所有之毒品
    數量，明顯前後不符。又查證人及被告丙○○雖均堅稱有簽
    訂契約，惟自始無人提出契約為據，且丙○○與其子黃執宇
    住在僅有兩間房間的屋子，卻又另出租其中一間予他人，母
    子必須住在一間房間，睡在一張床上，甚不合常情。再查丙
    ○○、黃執宇於九十三年七月十七日遭搜索當日之警詢筆錄
    ，雖均載扣案毒品為「阿民」（阿明）所有，惟即令以古嘉
    銘所述最近之開始承租時間，九十三年一月間起，距離同年
    七月十七日已有七個月之久，焉有房間租給房客七個月，且
    訂有契約之情形下，仍不知道房客姓名，甚至連「銘」字用
    語，還分別使用「民」及「明」之理，並且二人之警詢筆錄
    均未稱「阿民」（阿明）為其等房客。末查九十三年三月十
    八日，乙○○係於夜間十一時至丙○○住處殺害丙○○，當
    日古嘉銘為何不在現場？又本案之陳述中，不論丙○○或黃
    執宇之審判外或審判中陳述，均未提及古嘉銘仍租住於其等
    住處，並且經警採集之指紋，亦未發現古嘉銘之指紋，不論
    房間各處或海洛因毒品裝袋上。綜上所述，證人古嘉銘之證
    詞顯不足採，甚且扣案海洛因毒品即令有部分為其所有，亦
    不排除係其向丙○○所購得，始屬合理推論。是扣案毒品均
    屬丙○○（或黃執宇）所有，應堪證明。證人古嘉銘已對案
    情重要關係事項為虛偽之陳述，應另告發其偽證罪嫌。扣案
    如附表編號二之海洛因毒品據乙○○證述屬丙○○所有，基
    於前述，亦堪採信。扣案如附表編號一至三之海洛因毒品，
    經法務部調查局鑑定結果，確認係第一級毒品海洛因。有法
    務部調查局調科壹字第０八０００七七五六、七五三八、七
    八一０號鑑定通知書各一件，分別附卷足證。
  (五)末查雖證人乙○○、龔志強對於販賣海洛因之價錢、頻率所
    述，尚與其等先前之陳述尚有出入。惟按證人之陳述有部分
    前後不符，或相互間有所歧異時，究竟何者為可採，法院仍
    得本其自由心證予以斟酌，非謂一有不符或矛盾，即應認其
  　全部均為不可採信；尤其關於行為動機，手段及結果等之細
    節方面，證人之證言，有時亦有予渲染之可能；然其基本事
    實之陳述，若果與真實性無礙時，則仍非不得予以採信，最
    高法院七十四年台上字第一五九九號判例著有明文。本院以
    為，強欲證人等清晰記憶發生於一年餘前之事，證人等又係
    施用毒品之人，難免強人所難，且證人等係對於價錢所述之
    誤差究屬得以容許之誤差範圍，甚且此反更足證證人等陳述
    之真實性。又基於罪疑唯輕、有唯利被告原則，本院以最有
    利於被告丙○○之認定，認定其販賣海洛因予乙○○之時間
    為九十三年一月起至三月十八日止。頻率、次數及所得價金
    為：一月份每二日一次，每次五百元，共七千五百元（一月
    三十一日單日併入三月份計算）；二月份（二十八日），每
    二日一次，每次五百元，共計七千元；三月一日至十七日，
    每二日一次（含一月三十一日之單日），共計十八日，即九
    次，共四千五百元。三月十八日當日共計三次，早上為五百
    元、下午三百元、晚上一千元，共計一千八百元。總計販賣
    予乙○○之所得為二萬零八百元（七千五百元＋七千元＋四
    千五百元＋一千八百元）。販賣海洛因予龔志強之時間為九
    十三年四月中旬至五月中一個月，以及六月底（六月三十日
    ）至七月五日。頻率、次數及所得價金為：四月中旬至五月
    中旬，一星期一次，每次一千元，共計四千元；六月三十日
    至七月四日，每天一次，一次一千元，共計五千元；七月五
    日係以八百元交易。總計販賣予龔志強之所得為九千八百元
    （四千元＋五千元＋九百元）。兩部分販賣所得總計為三萬
    零六百元。被告犯行明確，應予依法論罪科刑。
五、本案適用法條及論罪科刑部分：
  (一)被告乙○○部分
　　核被告乙○○所為係犯刑法第二百七十一條第二項、第一項
  　殺人未遂罪，及刑法第三百二十條第一項之竊盜罪。被告係
    於殺害丙○○之後，另行起意將房間內之毒品及財物取走，
    所為竊盜犯行與殺人未遂犯行顯係基於各別犯意下所為，其
    行為各別，且所犯罪名亦不同，為實質競合之兩罪併罰關係
    。爰審酌被告僅以丙○○販賣之毒品不純為由，竟持刀殺害
    丙○○胸部、頸部等要害，其致人於死之殺意甚堅，另被告
    長期疑似罹患有躁鬱症之精神情狀，其行為本即不易控制之
    情，及丙○○係憑藉其堅強之意志力始免於死，及所受財物
    損失等犯罪動機、目的、手段，及所生危害，以及被告乙○
    ○經警逮捕後，歷經偵查、審判均坦承犯行之犯後態度等一
    切情狀，分別量處如主文所示之刑，並定其應執行之刑。至
    犯罪用之水果刀一把，因已丟棄，業據被告自承在卷，並非
    違禁物，且經警尋查無著，應已滅失，爰不為沒收之諭知；
    扣案染有血跡之衣、褲等物，屬被告所有，又與犯本案犯行
    無直接關係，亦不另為沒收之諭知。
  (二)被告丙○○部分
  １核被告所為均係違反毒品危害防制條例第四條第一項之販賣
  　第一級毒品罪。被告分別販賣予乙○○、龔志強第一級毒品
    海洛因多次之犯行，均未間斷，且時間緊接、販賣地點相同
    或接近，所犯又屬相同罪名，顯係基於概括犯意為之，為連
    續犯，應論以一販賣第一級毒品罪。又被告連續販賣海洛因
    予乙○○之犯行，與其已成年之子黃執宇有犯意聯絡及行為
    分擔，為共同正犯。所為共同連續販賣予乙○○、連續販賣
    予龔志強之犯行，後者距前者時間僅約一月，雖其間發生丙
    ○○遭乙○○殺害之重大情事，惟丙○○於約一個月內即又
    開始其販賣行為，顯無中斷其販賣之意圖及犯行，兩連續犯
    行，亦顯係基於概括犯意為之，為連續犯，應論以較重之共
    同連續販賣第一級毒品罪。本均應另依刑法第五十六條規定
    ，加重其刑，因本罪法定最低刑度為無期徒刑，依法不得加
    重。被告連續販賣海洛因予龔志強之犯行（亦即如附表三所
    查獲之犯行），雖據檢察官另以涉嫌連續轉讓第一級毒品罪
    提起公訴，並經本院另案審判，且繫屬於本案之後，經本院
    依職權發現並調閱卷宗（起訴及審判案號分別為臺灣桃園地
    方法院檢察署九十三年度偵字第一一八一九號、本院九十四
    年度訴字第三五０號）。本院發現該部分犯嫌，業經法院踐
    行調查證據程序，且本院亦調查及辯論後，認該案所為屬連
    續販賣第一級毒品犯行，且與本案起訴（販賣予乙○○）之
    連續犯行，均認定有罪，且有連續犯之裁判上一罪之關係，
    是本案起訴之效力自及於該案事實，基於審判不可分原則，
    本院自得一併審究。此於準備期日、審判期日言詞辯論前即
    據檢察官主張及本院依職權告知被告丙○○及其辯護人，不
    致對其產生突襲，附此敘明。又查被告丙○○曾因違反廢止
    前麻醉藥品管理條例案件及藥事法，經法院分別判處有期徒
    刑，並定執行刑六年六月，於民國八十九年二月九日縮刑期
    滿執行完畢。有臺灣高等法院被告全國前案紀錄表一件，經
    提示被告不否認在卷。被告受有期徒刑之執行完畢，五年以
    內再犯有期徒刑以上之罪者，為累犯，本應依刑法第四十七
    條之規定，遞加重其刑，惟被告係犯無期徒刑以上之罪，依
    法不得加重。
  ２按煙毒之遺害我國，計自中國清末以來，垂百餘年，一經吸
    染，萎痺終身，其因此失業亡家者，觸目皆是，由此肆無忌
    憚，滋生其他犯罪者，俯首即得；更且流毒所及，國民精神
    日衰，身體日弱，欲以鳩形鵠面之徒，為執銳披堅之旅，殊
    不可得，是其非一身一家之害，直社會、國家之鉅蠹；而欲
    湔除毒害，杜漸防萌，當應特別以治本截流為急務，蓋伐木
    不自其本，必復生；塞水不自其源，必復流，本源一經斷絕
    ，其餘則不戢自消也。「毒品危害防制條例」係鑒於煙毒之
    禍害蔓延，跨國販賣活動頻繁，而對之有所因應。故其立法
    目的在防止來自世界各國毒害，查緝流入毒品，預防及制裁
    與毒品有關之犯罪，亦即肅清煙毒，防制毒品危害，藉以維
    護國民身心健康，進而維持社會秩序，俾免國家安全之陷於
    危殆（司法院大法官議決釋字第四七六號解釋理由書節錄參
    照）。前述發人深省之文字，係在說明毒品危害的不僅是個
    人的健康而已，更是對於家庭以及全體國民，乃至社會、國
    家戰力的重大危害，而欲戒除毒品，必須從斷絕來源作起。
    是本條例無論對於販賣、轉讓等提供毒品來源之行為均訂有
    嚴苛之刑罰規定，其目的無非係在以國家之刑罰權，制裁並
    威嚇該等對國家安全及國民健康有重大危害之行為。爰審酌
    被告以營利意圖，有償提供毒品予人施用之行為，勢將助長
    施用毒品行為之更形猖獗，且此類行為所生危害，非僅使多
    數人之生命、身體法益受侵害，影響所及甚且危害社會、國
    家之健全發展，毒品犯罪等犯罪目的、手段及所生危害；另
    審酌被告犯罪後於偵查、審判中均否認販賣犯行，並提出古
    嘉銘為涉嫌偽證之證言，妨害司法公正之犯後態度等一切情
    狀，量處法定最低之無期徒刑，並依刑法第三十七條第一項
　　之規定，併諭知褫奪公權終身，以示懲戒。末按查獲之毒品
  　及專供製造或施用毒品之器具，不問屬於犯人與否，均沒收
    銷燬之；犯毒品危害防制條例第四條之罪者，其供犯罪所用
    或因犯罪所得之財物，如全部或一部不能沒收時，追徵其價
    額或以其財產抵償之。毒品危害防制條例第十八條第一項前
    段、第十九條第一項分別定有明文。此係排除刑法關於沒收
    規定之義務沒收特別規定。查扣案如附表編號一至三所示第
    一級毒品海洛因及其包裝袋，及殘留有海洛因之塑膠夾鏈袋
    、攪拌棒、分裝器具等物（即如附表編號一之、、、
    編號二之、編號三之、所示之物），海洛因毒品為管
    制之違禁物，餘物因與毒品甚難分離，且分離需費過鉅，應
    與海洛因毒品一體視為海洛因，依前述條例第十八條第一項
    前段，一併諭知均沒收銷燬。而扣案如附表編號一之分裝塑
    膠袋一個，編號三之分裝袋八十個（即如附表編號一之、
    ，編號三之所示之物），為供犯本罪所用之物，屬被告所
    有，應依刑法第三十八條第一項第二款，併宣告沒收。編號
    一之安非他命、編號二之新台幣一千元，後者屬丙○○所有
    ，二者與本案無關，均敘明於附表備註欄，爰不在沒收銷燬
    或沒收之列。末查被告販賣毒品所得財物，前共計三萬零六
    百元，應依同條例第十九條第一項，沒收之，如全部或一部
    不能沒收時，以其財產抵償之。
六、本院依職權調閱前述本院九十四年度訴字第三五０號案卷，
    始發現檢察官另以與該案轉讓第一級毒品犯嫌有連續犯裁判
    上一罪關係，而併案丙○○轉讓海洛因予張美珍之犯嫌（臺
    灣桃園地方法院檢察署檢察官九十四年度偵字第五七二三號
    ）。本院以為，該部分犯行既經檢察官以「轉讓」毒品罪為
    由併案，而法院從未經準備或審判程序，檢察官對此亦未指
    出其證明方法及聲請調查證據。換言之，就檢察官及法院而
    言，此部分之起訴及審判範圍未明；更重要者，就被告而言
    ，因併案意旨書未送達被告，被告無從得知偵查機關欲擴張
    其原起訴之範圍。而本案公訴檢察官亦未主張此部分變更法
    條為「販賣」毒品犯嫌。本院以為，既與本案及本案起訴所
    及之犯罪事實，形式上罪名不同，程序上尚未經確定列入起
    訴及審判範圍，基於公平程序或正當法律程序之意旨，應保
    障被告之程序上之利益，及實體法上之權利，是不認屬本案
    起訴及審判之範圍，又檢察官係併案於九十四年度訴字第三
    五０號案件，與本院所審判之本案無關，自非由本院處理，
    附此敘明。
據上論斷，應依刑事訴訟法第二百九十九條第一項前段，毒品危
害防制條例第四條第一項、第十八條第一項、第十九條第一項，
刑法第十一條前段、第二百七十一條第一項、第二項、第三百二
十條第一項、第五十一條第五款、第五十六條、第四十七條、第
三十七條第一項、第三十八條第一項第二款，判決如主文。
本案經檢察官林鈺雄到庭執行職務。
中    華    民    國    94    年    10    月    21    日
                      臺灣桃園地方法院刑事第六庭
                          審判長法  官  林　孟　宜
                                法  官  陳  永  來
                                法  官  錢　建　榮
以上正本證明與原本無異。
如不服本判決，應於判決送達後10日內向本院提出上訴狀（應附
繕本），上訴於臺灣高等法院。
    　　　　　　　　　　　　　　書記官　劉  寶  霞
中    華    民    國    94    年    11    月    21    日
刑法第271條
殺人者，處死刑、無期徒刑或十年以上有期徒刑。
前項之未遂犯罰之。
預備犯第一項之罪者，處二年以下有期徒刑。
刑法第320條
意圖為自己或第三人不法之所有，而竊取他人之動產者，為竊盜
罪，處五年以下有期徒刑、拘役或五百元以下罰金。
意圖為自己或第三人不法之利益，而竊佔他人之不動產者，依前
項之規定處斷。
前二項之未遂犯罰之。
毒品危害防制條例第4條
製造、運輸、販賣第一級毒品者，處死刑或無期徒刑；處無期徒
刑者，得併科新臺幣1 千萬元以下罰金。
製造、運輸、販賣第二級毒品者，處無期徒刑或7 年以上有期徒
刑，得併科新臺幣7 百萬元以下罰金。
製造、運輸、販賣第三級毒品者，處5 年以上有期徒刑，得併科
新臺幣5 百萬元以下罰金。
製造、運輸、販賣第四級毒品者，處3 年以上10年以下有期徒刑
，得併科新臺幣3 百萬元以下罰金。
製造、運輸、販賣專供製造或施用毒品之器具者，處1 年以上7
年以下有期徒刑，得併科新臺幣1 百萬元以下罰金。
前五項之未遂犯罰之。
【附表】
 ┌──┬──────┬──────┬─────────┬──────┐
 │編號│ 查獲時間   │ 查獲地點   │ 扣 案 物 品      │ 備　註     │
 ├──┼──────┼──────┼─────────┼──────┤
 │ 一 │九十三年三月│桃園縣平鎮市│海洛因二大包、一│除安非他命與│
 │    │十九日下午六│東安里龍南路│　小包（共九包，合│本案無關外，│
 │    │時二十二分許│四０六巷二三│  計淨重六‧五八公│餘均為販賣、│
 │    │            │號          │  克，空包裝重二‧│準備販賣毒品│
 │    │            │            │  一０公克，人工鑑│所用之物    │
 │    │            │            │  別編號：０八００│            │
 │    │            │            │  ０七七五六號）；│            │
 │    │            │            │安非他命一包（含│            │
 │    │            │            │  袋重八‧四公克）│            │
 │    │            │            │分裝塑膠袋一個；│            │
 │    │            │            │殘留海洛因之塑膠│            │
 │    │            │            │  夾鏈袋二個；    │            │
 │    │            │            │殘留海洛因之攪拌│            │
 │    │            │            │  棒一支。        │            │
 ├──┼──────┼──────┼─────────┼──────┤
 │ 二 │九十三年三月│桃園縣八德市│海洛因一包（淨重│海洛因為韓小│
 │    │二十日      │榮友一村六號│  三‧二三公克，空│蓮、黃執宇所│
 │    │            │（乙○○身上│  包裝重０‧六四公│有供販賣之物│
 │    │            │扣案物品）  │  克，人工鑑別編號│。千元紙幣為│
 │    │            │            │  00000000│丙○○所有  │
 │    │            │            │  八號）；        │            │
 │    │            │            │新台幣紙幣一仟元│            │
 │    │            │            │  。              │            │
 ├──┼──────┼──────┼─────────┼──────┤
 │ 三 │九十三年七月│桃園縣平鎮市│海洛因九包（合計│            │
 │    │十七日下午五│東安里龍南路│  淨重０‧七七公克│            │
 │    │時許        │四０六巷二三│  、空包裝總重一‧│            │
 │    │            │號          │  九九公克，人工鑑│            │
 │    │            │            │  別編號：０八００│            │
 │    │            │            │  ０八０一七號）；│            │
 │    │            │            │夾鏈袋八十個；  │            │
 │    │            │            │分裝器具一組（含│            │
 │    │            │            │  鐵蓋一個，檢出海│            │
 │    │            │            │  洛因及甲基安非他│            │
 │    │            │            │  命成分；塑膠盒一│            │
 │    │            │            │  個，檢出海洛因成│            │
 │    │            │            │  分；塑膠攪拌匙二│            │
 │    │            │            │  支，檢出海洛因成│            │
 │    │            │            │  分）。          │            │
 └──┴──────┴──────┴─────────┴──────┘
